【裁判字號】    95,易緝,286
【裁判日期】    950612
【裁判案由】    詐欺
【裁判全文】
臺灣臺中地方法院刑事判決             95年度易緝字第286號
公  訴  人  台灣台中地方法院檢察署檢察官
被      告  甲○○
                    （
上列被告因詐欺等案件，經檢察官提起公訴（94年度偵字第8190
號、92年度偵字第8536號、92年度偵字第9230號、92年度偵字第
15358號、92年度偵字第15359號、92年度偵字第18618號、93年
度偵字第17041號），本院判決如下：
    主    文
甲○○共同連續犯詐欺取財罪，累犯，處有期徒刑陸月，如易科
罰金，以參佰元折算壹日；又共同犯詐欺取財罪，累犯，處有期
徒刑伍月，如易科罰金，以參佰元折算壹日，應執行有期徒刑拾
月，如易科罰金，以參佰元折算壹日。
    犯罪事實
一、甲○○曾於民國九十一年間因犯酒醉駕車之公共危險罪，經
    臺灣屏東地方法院判處有期徒刑二月確定，於九十一年九月
    二十三日易科罰金執行完畢，猶不知警惕，其與黃棕仁、韓
    金蘭（黃棕仁因另涉偽造文書等案件，韓金蘭由本院通緝中
    ，均另行審結）、林永發（所涉犯嫌，由檢察官另移請本院
    併案審理）基於意圖為自己不法所有之概括犯意聯絡，以謊
    報車輛失竊，詐領保險金後，再以尋獲失車，重領號牌販售
    之方式牟利，而為下列行為：（一）先以甲○○之名義於九
    十二年五月十二日向順益汽車股份有限公司辦理附條件買賣
    之方式購買車號九四二○－ＦＷ號自小客車，擔保之金額為
    新台幣（下同）九十一萬一千一百十六元，借款之金額為七
    十萬元，均尚未清償，甲○○為動產擔保交易之債務人，明
    知於價款未付清前，上開車輛仍屬順益汽車股份有限公司所
    有，不得轉賣或為其他處分。甲○○乃以該自小客車為標的
    向泰安產物保險股份有限公司（以下稱泰安保險公司）投保
    竊盜險後，明知該車未失竊，竟依黃棕仁之指示，於九十二
    年五月二十日向台中市警察局第六分局西屯派出所之警員謊
    報失竊，而誣指不詳之人涉犯竊盜罪，黃棕仁並答允甲○○
    可獲得報酬五萬元，並於報案後隨即給付甲○○二萬五千元
    。甲○○再依黃棕仁之指示檢具報案等資料，填具汽車險理
    賠申請書、失竊通知書、切結書，持交泰安保險公司，佯已
    發生約定之保險事故，致該公司人員陷於錯誤，惟尚未獲理
    賠而不遂。然黃棕仁不待理賠結果，旋又以尋獲資料向監理
    機關重新領取號牌並將上開車輛以六十萬元出賣予不詳姓名
    之人，而足生損害於上述保險公司、動產擔保交易債權人。
    （二）黃棕仁又分別以林永發、韓金蘭之名義於九十二年五
    月十三日、同年五月三十日購買車號○四九一－ＦＶ號自小
    客車、二○七五－ＦＶ號自小客車，甲○○均擔任連帶保證
    人。林永發、韓金蘭仍先以該自小客車為標的向明台產物保
    險股份有限公司（下稱明台保險公司）、國華產物保險股份
    有限公司（國華保險公司）投保竊盜險後，均明知該車未失
    竊，竟依黃棕仁之指示，分別於九十二年五月十七日、同年
    六月十二日分向台中市警察局第六分局協和派出所、台中市
    警察局第六分局西屯派出所之警員謊報失竊，而誣指不詳之
    人涉犯竊盜罪。林永發再依黃棕仁之指示檢具報案等資料，
    填具汽車險理賠申請書、失竊訪問表等文件，持交明台及國
    華保險公司，佯係發生約定之保險事故，致各該公司人員陷
    於錯誤，惟因證件不齊等事由，末獲理賠而不遂。然黃棕仁
    不待理賠結果，旋又以尋獲資料向監理機關重新領取號牌，
    並於九十二年七月十六日將上述○四九一－ＦＶ自小客車以
    三十六萬元轉賣予古順杰，而足生損害於上述保險公司。嗣
    經甲○○、林永發於案件未發覺前，向彰化縣警察局彰化分
    局自首，而查知上情。
二、另甲○○明知不詳姓名年籍之成年人係利用人頭以行騙詐財
    ，竟仍與該不詳姓名年籍之成年人基於共同意圖為自己不法
    所有之犯意聯絡，由甲○○以其名義擔任臺中市○○路二八
    五號一樓之「親芢企業有限公司」（下稱親芢公司）之負責
    人，待完成「親芢公司」之設立登記後，甲○○並以「親芢
    公司」登記負責人之名義，向銀行申請取得空白支票後，提
    供予該成年人作為向人詐購財物使用。又鄧立中（亦經本院
    判處有期徒刑五月，如易科罰金以三百元折算一日確定）亦
    明知年籍不詳之成年人「陳政義」、綽號「阿財」者並無實
    際從事營業之意願，係欲利用人頭成立公司以行騙詐財，竟
    仍與「陳政義」、「阿財」者基於共同意圖為自己不法所有
    之犯意聯絡，接受「陳政義」、「阿財」之邀約，同意擔任
    桃園縣中壢市○○街一號一樓「國揚事業有限公司（下稱國
    揚公司）」之負責人。嗣該詐騙集團之成員某姓名年籍不詳
    之成年男子即於九十三年六月間，先以「國揚公司」之名義
    ，向位於臺中市○○路○段四二○號Ｂ棟十七樓之五之慶祥
    機械工業股份有限公司（下稱慶祥公司），佯稱欲訂購半自
    動圓鋸機一台，總價新臺幣（下同）十一萬元，該不詳姓名
    男子並交付發票人為親芢公司、負責人甲○○，面額十一萬
    元之支票一紙，用以支付貨款，致使慶祥公司人員陷於錯誤
    ，誤信為真，而依約交付前開訂購之半自動圓鋸機予該詐騙
    集團。嗣於九十三年七月三十一日，前開支票經慶祥公司屆
    期提示不獲兌現，始知受騙。
三、案經彰化縣警察局彰化分局移送、告訴人慶祥公司告訴臺灣
    臺中地方法院檢察署檢察官偵查起訴。
    理    由
一、上揭事實，業據被告於本院準備程序及審理時供認不諱，且
    犯罪事實一部分有被告身分證影本、九四二○－ＦＷ號自小
    客車行車執照、台中市警察局車輛失竊證明單三份、保險卡
    、順益汽車股份有限公司分期客戶資料表、黃棕仁所有之建
    物登記謄本、泰安保險公司汽車險理賠申請書、失竊通知書
    、切結書、權利代位行使承諾書、汽車險要保書、汽車險賠
    款同意書、動產擔保交易附條件買賣設定登記申請書、本票
    、明台保險公司汽車險理賠申請書、汽車險理賠計算書、失
    竊車訪問表、○四九一－ＦＶ自小客車行車執照、國華保險
    公司汽車出險通知、車輛失竊通知書、二○七五－ＦＶ號自
    小客車行車執照、贓物認領保管單等影本各一份附彰化縣警
    察局刑事偵查卷宗可憑（二十二頁以下）。犯罪事實二部分
    除據告訴人慶祥公司法定代理人胡文賢於檢察官偵查時指訴
    綦祥外，亦有該公司銷貨憑單、支票及退票理由單、新芢公
    司登記資料等影本各一份可憑，事證明確，被告犯行堪以認
    定，應依法論科。
二、核被告犯罪事實一部分，明知各該車輛未失竊，而向警員謊
    報失竊之行為，係犯刑法第一百七十一條第一項之未指定犯
    人誣告罪。其以謊報車輛失竊之方式，詐領保險金或以不詳
    方式重新領牌轉賣他人，九四二○－ＦＷ號自小客車、○四
    九一－ＦＶ號自小客車已詐得轉賣之款項之行為，係犯同法
    第三百三十九條第一項之詐欺取財既遂罪（公訴人認係未遂
    ，尚有誤會），另二○七五－ＦＶ尚未轉賣，亦未領得保險
    金，係犯同法第三百三十九條第一項、第三項之詐欺取財未
    遂罪。另被告係動產擔保交易之債務人，將標的物出賣，致
    生損害於債權人之行為，係犯動產擔保交易法第三十八條之
    罪。另核被告所為犯罪事實二部分，係犯刑法第三百三十九
    條第一項之詐欺取財罪，被告與黃棕仁、林永發、韓金蘭就
    上揭犯罪事實一部分，其與姓名年齡不詳之成年男子間就犯
    罪事實二部分，均有犯意之聯絡及行為之分擔，皆為共同正
    犯，被告多次未指定犯人誣告、詐欺既遂及未遂犯行，時間
    緊接，方法相同，觸犯構成要件相同之罪名，顯係基於概括
    犯意為之，均依連續犯規定論以一罪或較重之詐欺既遂一罪
    ，並皆依法加重其刑，被告未指定犯人誣告及犯動產擔保交
    易法第三十八條之罪的目的在於詐欺取財，所犯上開三罪，
    有方法結果之牽連關係，應從一重之詐欺取財既遂罪論處。
    被告所為犯罪事實一、二部分之詐欺罪犯行，相隔已一年有
    餘，顯見犯意各別，行為不同，應分論併罰。被告曾因公共
    危險罪，經台灣屏東地方法院判處有期徒刑二月，於九十一
    年九月二十三日易科罰金執行完畢，有卷附台灣高等法院被
    告前案紀錄表可按，其受有期徒刑之執行完畢，五年以內再
    犯有期徒刑以上之罪，為累犯，依法就犯罪事實一、二部分
    分別加重或遞加重其刑。又被告就犯罪事實一部分，係於警
    方未發覺前即自行至彰化縣警察局彰化分局供出全部事實，
    並接受偵訊，為對未發覺之犯罪自首而接受裁判，應依法減
    輕其刑。爰審酌被告係受黃棕仁指使而犯罪，其僅取得二萬
    五千元所得尚微，及其犯罪之動機、目的、手段、犯罪所生
    之危害，及犯罪後自始至終均坦認犯行，態度尚佳等一切情
    狀，分別量處如主文所示之刑，並定其應執行刑，及易科罰
    金之折算標準。
據上論斷，應依刑事訴訟法第二百七十三條之一第一項、第二百
九十九條第一項前段，刑法第一百七十一條第一項、第三百三十
九條第一項、第二十八條、第五十六條、第五十五條、第六十二
條前段、第五十一條第五款、第四十一條第一項、第二項、第四
十七條，動產擔保交易法第三十八條，罰金罰鍰提高標準條例第
一條前段、第二條，判決如主文。
中    華    民    國    95    年    6     月    12    日
                  刑事第四庭    法  官  滕治平
上正本證明與原本無異。
如不服本判決，應於送達後十日內向本院提出上訴狀（須附繕
本），上訴於台灣高等法院台中分院。
                                書記官  郭佳雯
中    華    民    國    95    年    6     月    12    日
附錄論罪科刑法條
刑法第三百三十九條
意圖為自己或第三人不法之所有，以詐術使人將本人或第三人之
物交付者，處5年以下有期徒刑、拘役或科或併科1千元以下罰金
。
刑法第一百七十一條
未指定犯人，而向該管公務員誣告犯罪者，處一年以下有期徒刑
、拘役或三百元以下罰金。
動產擔保交易法第三十八條
動產擔保交易之債務人，意圖不法之利益，將標的物遷移、出賣
、出質、移轉、抵押或為其他處分，致生損害於債權人者，處三
年以下有期徒刑、拘役或科或併科六千元以下之罰金。


司法院資訊處製作；財團法人民間司法改革基金會備份。
